臺灣臺北地方法院民事裁定
111年度消債更字第95號
聲  請  人  
即  債務人  黃建龍  


代  理  人  黃家薇  
相  對  人  
即  債權人  上海商業儲蓄銀行股份有限公司
                      設臺北市○○區○○○路0段000號0樓至00樓
法定代理人  李慶言   

相  對  人  
即  債權人  臺灣新光商業銀行股份有限公司




法定代理人  李增昌  
代  理  人  彭郁群  
相  對  人  
即  債權人  遠東國際商業銀行股份有限公司


法定代理人  侯金英  

相  對  人  
即  債權人  玉山商業銀行股份有限公司

法定代理人  黃男州  
代  理  人  曾冠豪  
相  對  人  
即  債權人  萬榮行銷股份有限公司

法定代理人  呂豫文  


相  對  人  
即  債權人  長鑫資產管理股份有限公司

法定代理人  潘代鼎  
相  對  人  
即  債權人  台灣金聯資產管理股份有限公司

法定代理人  施俊吉  


相  對  人  
即  債權人  新光行銷股份有限公司

法定代理人  陳建成   
代  理  人  鄭穎聰  
相  對  人  
即  債權人  元大國際資產管理股份有限公司

法定代理人  宋耀明  
上列當事人間消費者債務清理之更生事件，本院裁定如下：
    主  文
債務人黃建龍自民國111年5月20日下午4時起開始更生程序。
命司法事務官進行本件更生程序。
　　理　由
一、按債務人不能清償債務或有不能清償之虞者，得依本條例所
    定更生或清算程序，清理其債務；債務人無擔保或無優先權
    之本金及利息債務總額未逾新臺幣（下同）1,200萬元者，
    於法院裁定開始清算程序或宣告破產前，得向法院聲請更生
    ；債務人對於金融機構負債務者，在聲請更生或清算前，應
    向最大債權金融機構請求協商債務清償方案，或向其住、居
    所地之法院或鄉、鎮、市、區調解委員會聲請債務清理之調
    解，消債條例第3條、第42條第1項、第151條第1項分別定有
    明文。此係採前置協商主義，是債務人於協商程序中，自應
    本於個人實際財產及收支狀況，依最大誠信原則，商討解決
    方案。如終究不能成立協商，於聲請更生或清算時，法院審
    酌上開條文所謂「不能清償或有不能清償之虞」，允宜綜衡
    債務人全部收支、信用及財產狀況，評估是否因負擔債務，
    而不能維持人性尊嚴之最基本生活條件，所陳報之各項支出
    ，是否確屬必要性之支出，如曾有協商方案，其條件是否已
    無法兼顧個人生活之基本需求等情，為其判斷之準據。又法
    院開始更生程序之裁定，應載明其年、月、日、時，並即時
    發生效力。法院開始更生或清算程序後，得命司法事務官進
    行更生或清算程序，必要時得選任律師、會計師或其他適當
    之自然人或法人1人為監督人或管理人，復為同條例第45條
    第1項、第16條第1項所明定。　
二、次按更生及清算事件專屬債務人住所地或居所地之地方法院
    管轄。消債條例第5條定有明文。經查，本件聲請人即債務
    人（下稱債務人）雖於110年7月14日之更生聲請狀陳報：其
    已從戶籍地之臺北市○○區○○街0段00○0號之房屋搬遷至新北
    市○○區○○○路00巷0號2樓之租屋處等語；並於110年11月30日
    以陳報狀陳稱：其現搬遷至債務人配偶所有之新北市○○區○○
    路0段000號10樓房屋等語，惟因債務人之戶籍地仍設定於臺
    北市○○區○○街0段00○0號之房屋，此有債務人之戶籍謄本在
    卷可考，又債務人之陳報狀仍陳明應以臺北市○○區○○街0段0
    0○0號之房屋為文書送達處所，自難認臺北市○○區○○街0段00
    ○0號之房屋已非屬債務人之住所或居所。準此，依消債條例
    第5條之規定，本院應有本件之管轄權，合先敘明。
三、債務人聲請意旨略以：伊前因積欠無擔保債務達新臺幣（下
    同） 3,392,095元無力清償，經向本院聲請債務清理之調解
    不成立。而伊所負包含利息、違約金在內之無擔保或無優先
    權債務總額未逾1200萬元，復未經法院裁定開始清算程序或
    宣告破產，爰聲請更生等語。
四、經查：
  ㈠債務人前於民國110年7月14日，依消債條例第151條第1項規
    定，向本院聲請債務清理之前置調解，於110年9月22日調解
    不成立，債務人聲請進入更生程序，此有調解程序筆錄、調
    解不成立證明書在卷可稽（見調解卷第183-184頁、第187頁
    ），故本件應以債務人調解之聲請，視為更生之聲請。是以
    ，本院應綜合債務人目前全部收支及財產狀況，評估其是否
    已達不能維持符合人性尊嚴之最低生活條件，而有「不能清
    償債務或有不能清償之虞」之情形。　　
  ㈡債務人平均每月收入及財產狀況：
　⒈查債務人主張現於流動攤販販賣蜂蜜，每月收入約24,000元
    ，並提出108年度至109年度綜合所得稅各類所得資料清單、
    全國財產稅總歸戶財產查詢清單、稅務電子閘門財產所得調
    件明細表、勞工保險被保險人投保資料表、高額壽險資訊連
    結作業、財團法人金融聯合徵信中心查詢當事人綜合信用報
    告回覆書、中華民國人壽保險商業同業公會保險業通報作業
    資訊系統資料查詢結果回覆書、收入切結書、郵局存摺明細
    、保險單等件為證（見調解卷第47-89頁、本院卷第27-50頁
    、第89頁），核與其所述相符，堪認原告之主張為真實。從
    而，債務人主張其目前每月收入約為24,000元等情，應予肯
    認。　　
　⒉次查，債務人名下無財產乙節，有全國財產稅總歸戶財產查
    詢清單為佐（見調解卷第61-62頁），堪信屬實。　　
　⒊綜上所述，本院應以債務人每月平均收入24,000元，作為計
    算債務人目前償債能力之依據。
  ㈢債務人之必要生活費用：
　　查債務人主張其必要生活費用，應依居住地政府所公告之每
    人每月最低生活費用15,800元之1.2倍等情，經查，債務人
    之現居地為新北市○○區○○路0段000號10樓，是以，債務人之
    必要生活費用之數額，自應以111年度新北市每人每月最低
    生活費用15,800元之1.2倍計算，為18,960元。
　㈣綜上所述，債務人現每月24,000元之收入扣除個人必要生活
    費用18,960元後，剩餘5,040元（計算式：24,000元－18,960
    元＝5,040元）。惟債務人現已積欠至少3,392,095元之債務
    ，倘以其每月所餘之5,040元進行清償，尚需約56年始得清
    償其債務（計算式：3,392,095元÷5,040元÷12月≒56年），
    若加上利息、違約金，其債務金額更高，還款期間勢必更長
    ，堪認債務人處於有不能清償之虞之客觀經濟狀態，而有藉
    助更生制度調整其與債權人間之權利義務關係而重建其經濟
    生活之必要，自應許債務人得藉由更生程序清理債務。
五、據上論結，債務人係一般消費者，其對已屆清償期之債務有
    不能清償之虞，且其無擔保或無優先權之債務未逾1,200萬
    元，復未經法院裁定開始清算程序或宣告破產，又查無消債
    條例第6條第3項、第8條或第46條各款所定駁回更生聲請之
    事由存在，則債務人聲請本件更生，即屬有據，爰裁定如主
    文，並命司法事務官進行本件更生程序。
六、至債務人於更生程序開始後，應另提出足以為債權人會議可
    決或經法院認為公允之更生方案以供採擇，俾免更生程序進
    行至依消債條例第61條規定應行清算之程度；而司法事務官
    於進行本件更生程序、協助債務人提出更生方案時，應依債
    務人之薪資變化、社會常情及現實環境衡量債務人之償債能
    力，並酌留其生活上應變所需費用，進而協助債務人擬定允
    當之更生方案，始符消債條例重建債務人經濟生活之立法目
    的，附此敘明。
七、依消債條例第11條第1項、第16條第1項、第45條，裁定如主
    文。　　
中　　華　　民　　國　　111 　年　　5 　　月　　20　　日
                  民事第二庭    法　官  陳雅瑩
以上正本係照原本作成。
本裁定不得抗告。
本裁定已於民國111年5月20日下午4時公告。                 
中　　華　　民　　國　　111 　年　　5 　　月　　20　　日
                                書記官  陳薇晴